【裁判字號】    90,上易,948
【裁判日期】    900725
【裁判案由】    詐欺
【裁判全文】
臺灣高等法院臺中分院刑事判決                      九十年度上易字第九四八號
    上  訴  人
    即  被  告  甲○○
右上訴人因詐欺案件，不服臺灣臺中地方法院八十九年度易字第一二三八號中華民國
九十年二月二十二日第一審判決（起訴案號：臺灣臺中地方法院檢察署八十九年度偵
字第一二三八號），提起上訴，本院判決如左：
      主  文
上訴駁回。
      事  實
一、甲○○曾於民國（下同）八十四年間，因犯詐欺罪，後經台灣高等法院於八十八
    年五月五日判處有期徒刑九月，緩刑三年確定。詎其於上開刑事案件審理期間，
    仍不知悔改，明知其於八十八年一月二十日向麥迪遜開發有限公司承租之台中市
    ○○路一一七號地下室一樓之營業場所，並無營業許可及合法用電，且明知其已
    無資力，亦不願支付貨款，卻仍基於意圖為自己不法所有之概括犯意，以即將在
    上開場所經營「貝多芬酒店」為詞，連續於八十八年一月二十七日及二十八日，
    分別向「建承實業有限公司」（以下簡稱為建承公司，又原審判決誤植為建成公
    司）及「黑騎士洋酒股份有限公司」（以下簡稱為黑騎士公司）大量訂購價值分
    別為新台幣（下同）六十五萬零七百三十元及九萬四千八百元之洋酒，又於八十
    八年一月三十日再向建承公司訂購價值為五萬六千四百元之洋酒，使該二公司人
    員均因誤信甲○○有支付貨款能力且會支付貨款，而陷於錯誤，乃於前開日期分
    別交付上開洋酒。詎「貝多芬酒店」於八十八年一月二十八日開幕後，甲○○僅
    經營十餘日，即結束營業，並將所購洋酒搬運一空，貨款全未支付。而甲○○為
    支付建承公司部分貨款所簽發、以台灣銀行台中分行為付款人、八十八年二月二
    十五日與八十八年三月六日期，面額各為三十五萬三千五百元之支票二張，經建
    承公司屆期提示均不獲支付，建承公司及黑騎士公司始知受騙。
二、案經被害人建承公司之負責人鄭素惠、及黑騎士公司之負責人賴富源訴由台灣台
    中地方法院檢察署檢察官偵查起訴。
      理  由
一、本案上訴人即被告甲○○（以下簡稱為被告）於本院訊問與審判期日均未到庭，
    據其於原審法院及向本院所提上訴狀中之辯解，略稱：伊係因為受到案外人林建
    宏所騙，在不知前開營業場所並無營業許可及合法用電之情形下，受讓「貝多芬
    酒店」之店址，後為裝潢及添加生財器具，又花費七百多萬元，嗣因不願意無照
    營業，又將「貝多芬酒店」交給林建宏處理，才無法支付前開貨款，並無詐欺之
    犯意與行為等情。
二、第查：本案被告前開犯行，業據告訴人黑騎士公司之代理人黃瑞峰、及建承公司
    之代理人洪秋森、莊建賢，分別於偵查中，及於原審法院訊問時，均指述綦詳，
    並有建承公司銷貨單四紙、黑騎士公司出貨單一紙、及支票與退票理由單各二紙
    附卷可稽。而被告在台灣銀行台中分行所開設之六三九三六帳號支票存款帳戶，
    自八十七年十二月三十日起即開始大量退票，並於八十八年三月五日被列為拒絕
    往來戶，此段三個月之期間內，退票之金額即高達九百零三萬九千二百二十四元
    ，上情亦有台中市票據交換所八十八年五月十四日中市票交乙字第八八０七０七
    號函與該函撿附之退票資料在卷足憑。堪證被告在八十八年一月間，向告訴人建
    承公司、及黑騎士公司訂購前開洋酒之時，其資力不佳，週轉已陷於困難，事證
    甚明。又依據被告於偵查中所提出之「頂讓契約書」及「房屋租賃契約書」（附
    於八十八年度偵字第一一二五六號偵查卷宗），顯示被告係於八十七年十二月三
    十一日與麥迪遜開發有限公司簽約，向麥迪遜開發有限公司承租台中市○○路一
    一七號地下室一樓之營業場所，租期係自八十八年一月二十日開始為期一年，另
    其於八十七年十二月二十九日與林建宏簽約，則是以一百二十八萬元之代價，並
    以簽發支票付款之方式，向林建宏受讓林建宏原在上址所經營「愛的連線」酒店
    之所有生財工具，此有被告於偵查中所提出之「頂讓契約書」及「房屋租賃契約
    書」附卷可稽。被告既係自八十八年一月二十日才承租上開營業場所，且於八十
    八年一月二十八日即已開幕，並自八十八年一月二十七日及二十八日起，即開始
    向告訴人建承公司與黑騎士公司訂購洋酒，其生財器具又係以簽發支票方式向林
    建宏受讓而來，則在承租上開營業場所以至開幕之一週時間內，豈會有被告所辯
    花費七百多萬元裝潢及添加生財器具之情事？被告辯稱有上開情形，並辯稱因此
    陷於週轉困難，顯係卸責之詞，尚不足採信。再觀諸被告所經營上開酒店於八十
    八年一月二十八日開幕後，僅經營十餘日，即結束營業，所購洋酒亦搬運一空，
    貨款則全未支付，為支付部分貨款所簽發之前開二紙支票亦不獲支付，而被告辯
    稱伊係將「貝多芬酒店」交給林建宏處理，所購洋酒亦交給林建宏處理各情，非
    但並無任何證據足以證實，且與告訴人指稱被告係將該址交給崔雲經營「模特兒
    ＫＴＶ酒店」不符，再參酌被告亦自承頂讓之店址並無營業執照，且係自十樓接
    電各情，足徵被告應有明知該酒店不能長久營業，且其亦無資力，亦無付款意願
    ，詎仍隱瞞上情，而向告訴人大量訂購洋酒之情事。被告有意圖為自己不法之所
    有，而向告訴人建承公司與黑騎士公司施用詐術，使其等陷於錯誤，而向告訴人
    建承公司與黑騎士公司詐取前開財物之犯罪情事，彰彰甚明。被告否認犯罪，不
    足採信，其上開犯行均堪認定。
三、核被告所為，係犯刑法第三百三十九條第一項之詐欺取財罪。其先後多次犯行，
    時間緊接，犯罪構成要件相同，顯係基於概括之犯意反覆為之，為連續犯，應論
    以一罪，依法加重其刑。
四、本件公訴人之公訴意旨雖另以：被告明知已無支付能力，竟意圖為自己不法之所
    有，於八十七年十月間，以「本阪及大飯店ＢＯＳＳ鋼琴俱樂部」負責人名義，
    佯與華成消防安全設備有限公司（以下簡稱為華成公司）簽訂消防工程承攬合約
    書，承作台中市○○○路○段二二號地下一樓之消防設備工程，工程總價五十二
    萬元，詎被告為支付工程款而簽發之台灣銀行台中分行八十八年二月十五日、二
    十五日、三月十五日期支票三紙，屆期均經提示而不獲支付，因認被告此部分所
    為，亦涉有刑法第三百三十九條第一項之詐欺取財罪等情。惟訊據被告於原審法
    院堅詞否認伊有此部分詐欺取財之犯行，並辯稱：伊已支付十六萬元之工程款，
    嗣因消防檢查並未通過，且又遭華僑銀行查封財產，才未能支付工程款，並非有
    意詐欺等語。經查：本案經原審法院訊問華成公司之代表人吳育成，其亦指稱：
    被告於八十七年間，曾與華成公司簽約，由華成公司承作該鋼琴俱樂部部分消防
    工程，經費十五萬元，被告已經支付，此後被告欲正式申請合法執照，才於同年
    十月間另行簽訂上開合約，嗣該棟建物確有因為其他問題以致未能取得執照等語
    。顯見被告於八十七年十月間，與華成公司簽訂消防工程承攬合約時，確有經營
    該鋼琴俱樂部，並為能通過消防檢查取得合法營業執照，才委請華成公司承作消
    防工程，已難謂被告有何施用詐術行為。又被告所有前開支票存款帳戶，係自八
    十七年十二月三十日起才開始退票，八十八年三月五日始拒絕往來，亦有前述台
    中市票據交換所函附退票資料足稽。參酌上情，尚難認定被告於八十七年十月間
    ，與華成公司訂約承作上開消防工程時，有意圖為自己不法之所有，而向華成公
    司施用詐術之詐欺犯意與行為，其所為自與詐欺取財罪之構成要件不符，尚不能
    因此而令負詐欺罪責。惟因公訴人認此部分與被告前開論罪科刑部分，有連續犯
    關係，為裁判上一罪，爰不就此另為被告無罪之諭知。
五、原審法院以被告之前開詐欺取財犯罪事證已甚明確，乃審酌被告之品行、犯罪手
    段、所生損害、及其犯罪後之態度等一切犯罪情狀，並依據刑事訴訟法第二百九
    十九條第一項前段、刑法第二條第一項前段、第五十六條、第三百三十九條第一
    項、修正後第四十一條第一項前段、罰金罰鍰提高標準條例第一條前段、第二條
    等規定，量處被告有期徒刑六月，並諭知易科罰金之折算標準，其認事用法均無
    不合。被告仍以前詞提起上訴否認犯罪，指謫原審判決對其論罪科刑不當，請求
    本院將原審判決撤銷，改判其無罪，其上訴核無理由，應予駁回。
六、本案被告經合法傳喚，無正當之理由，未於本院審判期日到庭，爰不待其陳述，
    逕行判決。
七、據上論斷，應依刑事訴訟法第三百六十八條、第三百七十一條，判決如主文。
本案經檢察官張秋源到庭執行職務。
中      華      民      國      九十     年       七      月   二十五   日
                                  臺灣高等法院臺中分院刑事第三庭
                                        審判長法  官  方  艤  駐
                                              法  官  胡  忠  文
                                              法  官  廖  柏  基
右正本證明與原本無異。
不得上訴。
                                              書記官  柯  孟  伶
中      華      民      國      九十     年       七      月    二十六  日
附錄論罪科刑法條
刑法第三百二十條第一項
意圖為自己或第三人不法之所有，以詐術使人將本人或第三人之物交付者，處五年以
下有期徒刑、拘役或科或併科一千元以下罰金。
                                                                        Ｉ


司法院資訊處製作；財團法人民間司法改革基金會備份。
